臺灣臺東地方法院刑事裁定
110年度聲字第341號
聲  請  人  林良重



選任辯護人  葉仲原律師
上列聲請人即被告因恐嚇取財等案件（110年度原訴字第59號）
，聲請發還扣押物，本院裁定如下：
    主  文
扣案如附表編號1、2、3、5所示之物及編號4現金中之新臺幣貳
拾捌萬捌仟壹佰元應發還予林良重。
其餘聲請駁回。
    理  由
一、聲請意旨略以：扣案如附表所示之物，與偵查機關懷疑聲請
    人所涉嫌之犯罪事實並無關連，顯然無法作為該案之證據使
    用，亦非違禁物，且非供犯罪所用、犯罪預備之物或犯罪所
    生之物，更非犯罪所得，亦非本件追加起訴暨移送併辦意旨
    書所載之證據清單事項，亦無請求宣告沒收，應無留存之必
    要，爰依刑事訴訟法第142條第1項聲請不待本案審理終結即
    發還等語。
二、按可為證據或得沒收之物，得扣押之；為保全追徵，必要時
    得酌量扣押犯罪嫌疑人、被告或第三人之財產；扣押物若無
    留存之必要者，不待案件終結，應以法院之裁定或檢察官命
    令發還之，刑事訴訟法第133條第1項、第2項、第142條第1 
    項前段分別定有明文。而所謂扣押物無留存之必要者，乃指
    非得沒收之物，且又無留作證據之必要者，始得依前開規定
    發還；倘扣押物尚有留存之必要者，即得不予發還；又該等
    扣押物有無留存之必要，並不以係得沒收之物為限，且有無
    繼續扣押必要，應由審理法院依案件發展、事實調查，予以
    審酌（最高法院101年度台抗字第125 號裁定意旨可資參照
    ）。
三、本院之判斷：
 ㈠聲請人因涉犯恐嚇取財等案件，經警方持搜索票於民國109年1
   2月8日至聲請人之住處及所營之當鋪執行搜索，並扣得如附
   表所示之物，有法務部調查局臺東縣調查站搜索及扣押筆錄
   、扣押物品目錄表各1份在卷可稽（警698號卷七第1705頁至
   第1721頁）。嗣臺灣臺東地方檢察署檢察官偵查後，認聲請
   人涉犯刑法第346條之恐嚇取財等罪嫌，並以109年度偵字第3
   626號、110年度偵字第2063號、第2641號追加起訴，並繫屬
   於本院（案號：110年度原訴字第59號），此亦有上開案件之
   追加起訴暨移送併辦意旨書1份（本院原訴卷第27頁至第41頁
   )附卷可憑，此部分事實，已屬明確。
 ㈡扣案如附表編號1所示之支票，為聲請人所有，係他人持以向
   聲請人換現及貨運公司開立給聲請人；如附表編號2所示之本
   票，為聲請人之妻黃淑芳因合會所持有之本票；如附表編號3
   所示之外國紙幣，為聲請人前往澳門遊玩所剩之港幣；如附
   表編號5所示之現金，為聲請人之妻黃淑芳所有，用以經營玉
   奉宮之零用金，業據聲請人於警詢時供認明確（警698號卷一
   第2頁至第3頁），核與聲請人本件刑事聲請發還扣押物狀所
   載之情形互核相符，尚無不一致之處。而本案追加起訴書暨
   移送併辦意旨並未援引此部分之扣案物為證據(見本院原訴卷
   第34頁至第35頁)，嗣經本院函詢臺灣臺東地方檢察署對此表
   示意見，該署檢察官就此部分之聲請，亦函覆並無扣押留存
   之必要，有該署110年11月29日東檢貞熙辰110蒞2字第110901
   5992號函1份在卷可憑（本院聲字卷第19頁），是難認如附表
   編號1、2、3、5所示之扣案物有留存作為證據之必要，應先
   行發還。
 ㈢至扣案如附表編號4所示之現金新臺幣(下同)48萬8,100元，聲
   請人於警詢中供認為其所有（警698號卷一第2頁至第3頁），
   且依本件扣押物品目錄表所載，該現金係於聲請人持用之車
   牌號碼000-0000號自用小客車上所扣得(警698號卷七第1720
   頁）。而本件追加起訴書認定聲請人與其他同案被告係屬恐
   嚇取財等罪之共同正犯，且本案被害人侯東成並已交付20萬
   元，並載明本案係因被害人侯東成砸毀聲請人所投資之「ㄧㄚˇ
   虎電子遊藝場」內之機臺及積欠聲請人所經營之「新濠當鋪
   」之債務而起(見本件追加起訴暨移送併辦意旨書第5頁至第6
   頁、第12頁)，是聲請人就被訴之本件恐嚇取財等案件，最終
   是否獲有犯罪所得、犯罪所得之數額為何等情，尚非明暸，
   亦有待將來訴訟程序之進行以為調查、釐清。從而，如附表
   編號4所示之扣案現金，並不能完全排除與聲請人所涉本件恐
   嚇取財案件之關聯性，再衡酌現金之易流通性，一旦移轉他
   人或處分，即難以追回，為確保日後訴訟進行之證據調查需
   要，及保全將來犯罪所得沒收之執行、追徵，難謂無繼續扣
   押留存之必要，自無從先行發還予聲請人。惟就上開被訴金
   額以外所扣押之現金，既查無與聲請人本案犯罪事實之關聯
   性，亦無證據證明係供其本案犯罪所用之物或涉及本案之犯
   罪所得，聲請人之聲請於28萬8,100元範圍內（計算式：48萬
   8,100元-20萬=28萬8,100元），為有理由，應予准許。逾此
   範圍部分，無從准許，應予駁回。　
四、據上論斷，應依刑事訴訟法第220 條，裁定如主文。
中　　華　　民　　國　　110 　年　　12　　月　　7 　　日
            刑事第二庭  審判長法  官  蔡立群
　　　　　　　　　　　        法  官  徐晶純
　　　　　　　　　　　        法  官  李承桓
以上正本證明與原本無異。
如不服本裁定，應於裁定送達後5日內向本院提出抗告狀（須附
繕本）。「切勿逕送上級法院」
                              書記官  許惠棋
中　　華　　民　　國　　110 　年　　12　　月　　8 　　日
附表：聲請人即被告林良重聲請發還之扣押物
編號 扣案物名稱 (新臺幣) 數量 扣押物清單  1 支票(面額共88萬4,800元) 4張 110年度保管字第325號編號8  2 黃淑芳本票(面額共52萬元) 15張 110年度保管字第325號編號9  3 外國紙幣(保險箱內港幣共1萬,9120元) 共25張 110年度保管字第325號編號10  4 贓款(面額共48萬8,100元) 仟元鈔488張、佰元鈔1張 110年度保管字第325號編號11  5 贓款(面額共16萬1,000元) 面額均仟元鈔 110年度保管字第325號編號12